臺灣高等法院刑事判決
110年度上易字第814號
上  訴  人  
即  被  告  鄭燦榮


                    居臺北市○○區○○○路○段000巷0弄0    號0樓

上列上訴人因竊盜案件，不服臺灣士林地方法院109年度審易字
第2088號，中華民國110年2月23日第一審判決（起訴案號：臺灣
士林地方檢察署109年度少連偵緝字第27號、109年度偵緝字第11
83號），提起上訴，本院判決如下：
    主  文
原判決關於加重竊盜罪之罪刑部分撤銷。
乙○○共同犯踰越窗戶侵入住宅竊盜罪，處有期徒刑陸月，如易科
罰金，以新臺幣壹仟元折算壹日。
其他（沒收部分）上訴駁回。
    事  實
一、乙○○意圖為自己不法之所有，於民國108年7月10日11時許，
    在臺北市○○區○○路○段000巷0○0號1樓，與少年許○蓁（91年2
    月生，年籍詳卷，另由臺灣士林地方法院少年法庭審理，惟
    無證據證明乙○○知其未滿18歲）基於加重竊盜之犯意聯絡，
    趁屋主甲○○不在該屋D室套房內之際，由少年許○蓁在外把風
    ，乙○○再自該室後方未緊閉之窗戶爬入，徒手竊取甲○○所有
    之LV名牌包、香奈兒包、愛馬仕包各1個、佛牌項鍊1對、AS
    US筆記型電腦1台(總價值約新臺幣【下同】104萬元，除愛
    馬仕包外，均未尋獲)，得手後逃逸，嗣經甲○○發覺遭竊並
    報警處理。
二、案經甲○○訴由臺北市政府警察局南港分局報請臺灣士林地方
    檢察署檢察官偵查起訴。
    理  由
壹、本院審理範圍：
　　被告乙○○原就原判決全部提起上訴，惟於本院審理時就原判
    決關於普通竊盜部分當庭具狀撤回上訴（見本院卷第212頁
    筆錄、第219頁撤回上訴聲請書），而檢察官就原判決並未
    上訴，故原判決關於被告所犯普通竊盜罪部分，即已確定，
    是本院審理範圍僅限於原判決關於加重竊盜罪部分。
貳、證據能力：
　　本件認定事實所引用之卷證資料（包含人證、書證，詳下述
    及者），並無證據證明係公務員違背法定程序所取得，與本
    案亦有自然之關連性，公訴人、被告乙○○迄至本案言詞辯論
    終結，均不爭執該等卷證之證據能力或曾提出關於證據能力
    之聲明異議，本院認引為證據為適當，是依刑事訴訟法第15
    9條之5等規定，下述認定事實所引用之證據方法均有證據能
    力。
參、認定事實：
　　上開犯罪事實，業據被告於偵查、原審及本院審理時均坦承
    不諱（見少連偵卷第10至14頁、偵字卷第18至22頁、少連偵
    緝卷第63頁、原審卷第88頁、本院卷第216頁筆錄），核與
    告訴人甲○○、少年許○蓁之警詢證述大致相符，並有臺北市
    政府警察局南港分局搜索扣押筆錄、扣押物品目錄表、監視
    器影像翻拍照片、贓物認領保管單（愛馬仕包經告訴人領回
    ）在卷可查，足認被告前揭任意性自白與事實相符，應屬可
    信，是本案事證明確，被告犯行足堪認定，自應依法論科。
    　　
肆、論罪：
一、核被告所為，係犯刑法第321條第1項第1款、第2款之踰越窗
    戶侵入住宅竊盜罪。
二、被告就上開犯行，與少年許○蓁間，有犯意聯絡及行為分擔
    ，應論以共同正犯。
三、被告於本案行為時，為成年人，而許○蓁則為12歲以上未滿1
    8歲之少年，此有被告個人戶籍資料查詢結果、許○蓁國民身
    分證影本在卷可參（見本院卷第67頁、少連偵卷第41頁），
    然而：
　㈠按兒童及少年福利與權益保障法第112條第1項前段規定：「
    成年人教唆、幫助或利用兒童及少年犯罪或與之共同實施犯
    罪或故意對其犯罪者，加重其刑至二分之一。」係以成年之
    行為人所教唆、幫助、利用、共同犯罪或其犯罪被害者之年
    齡，作為加重刑罰之要件，雖不以該行為人明知上揭諸人之
    年齡為必要，但至少仍須存有間接故意，亦即，預見上揭之
    人係為兒童或少年，而不違背其本意者，始足當之。
　㈡查被告係於107年年底，在工作地方與許○蓁認識，為朋友關
    係，108年6月初時，因許○蓁沒地方住，遂與被告同住約1、
    2個月。被告當時不知道許○蓁年紀，但因為許○蓁有化妝、
    交年紀相當的另一半、抽菸喝酒，且有在便利商店工作，都
    騎摩托車上下班，所以其感覺許○蓁看起來像是20幾歲，業
    據許○蓁及被告分別陳述明確（見少連偵卷第35頁、本院卷
    第215頁筆錄），衡以許○蓁於本案行為時已17歲有餘，僅再
    約半年即年滿18歲，依社會常情，一般人對即將年滿18歲之
    少年，被告確有可能無法據其上開外表容貌、工作、生活與
    行為方式等即知悉或預見對方未滿18歲，在無證據證明被告
    知道許○蓁正確出生年月日且2人僅認識不到一年之情況下，
    被告所辯並非明顯不合理（被告與許○蓁於108年6月間共犯
    之另案確定判決亦同此認定，見本院卷第161至169頁臺灣臺
    北地方法院109年度審易字第2285號判決），
　　公訴人又別無其他積極之舉證，既無明確事證可資證明被告
    在本案行為時，確實明知或預見許○蓁為未滿18歲之少年下
    ，依據前揭說明，被告就本案犯行，尚無兒童及少年福利與
    權益保障法第112條第1項前段加重其刑規定之適用。
四、查被告①前因施用第二級毒品案件，經臺灣基隆地方法院以1
    05年度基簡字第1993號判決判處有期徒刑4月確定；②又因轉
    讓第二級毒品案件，經同院以106年度訴字第576號判決判處
    有期徒刑6月、6月，應執行有期徒刑9月，嗣經本院以107年
    度上訴字第31號、最高法院以107年度台上字第1982號判決
    均駁回上訴確定，上開所示罪刑，經本院以107年度聲字第3
    271號裁定應執行有期徒刑1年確定，於108年6月14日縮刑期
    滿執行完畢出監，有本院被告前案紀錄表在卷可查，其於受
    有期徒刑執行完畢後，5年以內故意再犯本件有期徒刑以上
    之罪，為累犯，但斟酌司法院大法官釋字第775號解釋文及
    解釋理由書之意旨，被告構成累犯之前案紀錄，與本案罪名
    、罪質、犯罪情節均無關，尚無從據以認定其接受刑罰之反
    應力薄弱或法敵對惡性較高，故本院認無加重其刑之必要。
伍、罪刑部分撤銷改判、量刑、沒收部分上訴駁回：
一、原審以被告所犯事證明確，據以論罪科刑，固非無見，然原
    審未詳查被告是否明知或預見許○蓁為未滿18歲之少年，於
    積極證據不足之情況下，逕依兒童及少年福利與權益保障法
    第112條第1項前段規定加重其刑，認事用法容有違誤。被告
    上訴請求輕判，為有理由，原判決既有上開違誤，自屬無可
    維持，應由本院將原判決關於加重竊盜罪之罪刑部分予以撤
    銷改判。
二、爰審酌被告不思自食其力、以正當途徑獲取財物，僅因一時
    失業缺錢，即夥同他人恣意踰越窗戶侵入他人住宅竊取他人
    財物，顯然欠缺尊重他人財產法益之觀念，亦妨礙家宅安寧
    ，惟念及其犯後始終坦承犯行、表達悔意，態度尚可，並考
    量其已與告訴人於原審達成和解，願以分期付款方式賠償告
    訴人所受損害（見原審卷第93至94頁和解筆錄），但仍未實
    際履行（見本院卷第216頁筆錄），兼衡被告未婚、無需要
    扶養之人、現於早餐店及火鍋店兼職，月收入近5萬元之家
    庭、經濟、生活狀況，高職肄業之智識程度，及其犯罪之動
    機、目的、手段、所竊得財物之價值、實際取得所有遭竊財
    物等一切情狀，量處如主文第2項所示之刑，並諭知易科罰
    金之折算標準。
三、沒收部分上訴駁回：
　㈠按刑法沒收新制將沒收重新定性為刑罰及保安處分以外之法
    律效果，具有獨立性，而非刑罰（從刑）。修正後刑法基於
    沒收具備獨立性，亦規定得由檢察官另聲請法院為單獨沒收
    之宣告，因而在訴訟程序，沒收得與罪刑區分，非從屬於主
    刑。又對於本案之判決提起上訴者，其效力及於相關之沒收
    判決；對於沒收之判決提起上訴者，其效力不及於本案判決
    ，刑事訴訟法第455條之27第1項定有明文。本案被告係就原
    判決有關罪刑部分提起上訴，其效力自應及於沒收部分。
　㈡雖原判決就加重竊盜罪之罪刑部分有前述應撤銷之事由，然
    關於沒收部分，原判決理由業已敘明：①被告所竊得之未扣
    案LV名牌包1個、香奈兒包1個、佛牌項鍊1對、ASUS牌筆記
    型電腦1台，均屬被告之犯罪所得，應依刑法第38條之1第1
    項前段、第3項之規定宣告沒收，並於全部或一部不能沒收
    或不宜執行沒收時，追徵其價額；②被告所竊得之愛馬仕包
    ，業經合法發還被害人，有卷附之贓物認領保管單可查，是
    依刑法第38條之1第5項規定，不予宣告沒收或追徵。經核於
    法並無違誤，且被告雖已與告訴人甲○○和解，但仍未實際賠
    償，自無沒收被告之犯罪所得過苛或犯罪所得已歸還被害人
    之問題，僅將來執行時，應扣除被告實際支付賠償之金額，
    避免雙重剝奪。是被告此部分上訴為無理由，應予駁回。
據上論斷，應依刑事訴訟法第368條、第369條第1項前段、第364
條、第299條第1項前段，刑法第28條、第321條第1項第1款、第2
款、第41條第1項前段，刑法施行法第1條之1第1項，判決如主文
。
本案經檢察官陳彥章提起公訴，檢察官陳慧玲到庭執行職務。
中　　華　　民　　國　　110 　年　　10　　月　　26　　日
                    刑事第八庭  審判長法　官　陳世宗
                                      法　官　呂寧莉
                                      法　官　吳勇毅
以上正本證明與原本無異。
不得上訴。
                                      書記官  許家慧
中　　華　　民　　國　　110 　年　　10　　月　　26　　日
論罪科刑法條：
中華民國刑法第321條
犯前條第1項、第2項之罪而有下列情形之一者，處6月以上5年以
下有期徒刑，得併科50萬元以下罰金：
一、侵入住宅或有人居住之建築物、船艦或隱匿其內而犯之。
二、毀越門窗、牆垣或其他安全設備而犯之。
三、攜帶兇器而犯之。
四、結夥三人以上而犯之。
五、乘火災、水災或其他災害之際而犯之。
六、在車站、港埠、航空站或其他供水、陸、空公眾運輸之舟、
    車、航空機內而犯之。
前項之未遂犯罰之。